臺灣高雄地方法院民事判決　　　　　　　92年度訴字第3082號
原　　　告　中華電信股份有限公司台灣南區電信分公司
法定代理人　甲○○
訴訟代理人　高慶福律師
被　　　告　高輝營造工程股份有限公司
法定代理人　丙○○
訴訟代理人　乙○○
當事人間損害賠償事件，本院於民國94年12月12日言詞辯論終結
，判決如下：
  主  文
被告應給付原告新台幣壹佰壹拾肆萬柒仟貳佰貳拾玖元，及自民
國九十三年二月六日起至清償日止，按年利率百分之五計算之利
息。訴訟費用由被告負擔。
本判決於原告以新台幣參拾捌萬元供擔保後得假執行。但被告如
以新台幣壹佰壹拾肆萬柒仟貳佰貳拾玖元為原告預供擔保，得免
為假執行。
  事實及理由
一、原告主張：
  (一)被告於民國91年12月20日上午10時許，在高雄市左營區○○
    ○路與孟子路口（下稱系爭事故地點），施做高雄市第29期
    市地重劃區既設污水管線修繕工程（下稱系爭污水管線修繕
    工程）時，損壞原告所屬高雄營運處地下N1-F04光纖電纜及
    N1-14 、N1-18 、N1-19 、N1 -30市內電纜（下稱系爭電纜
    ），經原告派員修復，共計支出0.4-2400P 市內電纜材料費
    新台幣（下同）648,125 元、0.4-3200P 市內電纜材料費27
    4,949 元、180*600 鉛管材料費1,490 元、200*600 鉛管材
    料費7,383 元、4000P 集合接續子材料費30,929元，另委由
    易達通信工程有限公司整修上述市內電纜四條，支出修復費
    131,333 元，又進行N1-F04光纖電纜接續耗工21.8日，每一
    工人日薪2,539 元、食宿費每日112 元，僅請求20工日，此
    部分支出53,020元，總計支出修復費用1,147,229 元。原告
    曾於92年6 月11日、同年7 月29日通知被告給付，詎被告均
    置之不理。
  (二)原告於81年5 月間，在系爭事故地點，將電纜線埋設在路面
    下約3.5 公尺處，且在所埋設管線上方距路面下0.5 公尺處
    依規定佈置黃色警示帶，且於埋設管線上方回填級配料層及
    機軋碎石層約3 公尺厚。又原告於90年3 月5 日曾派丁○○
    參加系爭污水管線修繕工程施工前管線會勘，當時即已提供
    管線套繪圖予被告，且依該會勘紀錄第6 條結論，被告於試
    挖前3 日應通知管線單位到場指導，詎被告於開工時並未以
    書面通知原告提出管線資料套繪並請原告派員至現場會勘，
    即遽行施工，且於原告高雄營業處之巡勘人員告知系爭事故
    地點有原告纜線後，仍不予理會。又依工程實務經驗應知回
    填級配料下方必有地下管線，被告於挖掘至路面下3 公尺處
    發現回填級配料時，竟因未發現管線即認路面下3 公尺以下
    無地下管線，而遽行搖設圓形工作井鋼環，直至地面下3.5
    公尺處時，損害原告系爭纜線，被告實難卸其施工疏失之責
    。
  (三)爰依電信法第45條第2 項規定，聲明請求被告應給付原告1,
    147,229 元及自起訴狀繕本送達之翌日起至清償日止，按年
    息5%計算之利息，並陳明願供擔保請准宣告假執行。
二、被告則以：被告承攬系爭污水管線修繕工程後，已依該工程
    合約之規定辦理試挖，經依合約規定挖深至3 公尺處仍未發
    現被告之管線，且原告未依規定設置警示標帶，已嚴重違反
    市○○市區道路管線埋設規定，而原告於90年3 月5 日派丁
    ○○參加系爭污水管線修繕工程施工前管線會勘協調會時，
    亦怠於告知系爭管線埋設之深度，於施工中復未派員到場指
    示電纜線所在位置，則原告應自負電纜線遭被告撞壞之責，
    被告自可主張過失相抵。又既有道路原本即有級配回填層，
    且該試挖處旁有雨水箱涵，經試挖後亦未發現緊密機軋碎石
    層，故縱有回填級配料亦不足以證明有管線存在。再者，被
    告於事發當時已積極配合搶修，更調派機具配合，對於部分
    商家之損失賠償亦積極處理，爰聲明請求駁回原告之訴及假
    執行之聲請，如受不利判決願供擔保請准宣告免假執行。
三、兩造不爭執之事項：
  (一)被告於91年12月20日上午10時許，在系爭事故地點，施做高
    雄市第29期市地重劃區既設污水管線修繕工程時，損壞系爭
    電纜線，有中華電信北高雄營業處電信線路設施遭受損害會
    勘簽證單、系爭纜線受損示意圖各1 份及事故現場相片16張
    （本院卷第9、52、73至76頁）在卷可證。
  (二)原告為修復遭被告損壞之系爭電纜線，共計支出0.4-2400P
    市內電纜材料費648,125 元、0.4-3200P 市內電纜材料費27
    4,949 元、180*600 鉛管材料費1,490 元、200*600 鉛管材
    料費7,383 元、4000P 集合接續子材料費30,929元，另委由
    易達通信工程有限公司整修上述市內電纜四條，支出修復費
    131,333 元，又進行N1-F04光纖電纜接續耗工21.8日，每一
    工人日薪2,539 元、食宿費每日112 元，僅請求20工日，此
    部分支出53,020元，總計支出修復費用1,147,229 元，有自
    由三路與孟子路口幹線修復圖、幹線修復協商會議記錄、中
    華電信北高雄營業處線路維護中心用戶賠償桿線材料及施工
    費用表、線上料庫庫存數量明細表、電信線路工程施工工點
    規格、零星積點工程請款總計表、中華電信股份有限公司86
    年6 月11日通(三)字第003 號函（本院卷10至20頁）、交通部
    電信總局電信材料基本資料表、中華電信股份有限公司電信
    線路工程施工工日規格（本院卷第146 至151 頁）各1 份為
    證。
四、本件之爭點：(一)被告就系爭電纜線之損壞是否應負賠償責任
    ？(二)原告對系爭電纜線之損害是否與有過失？茲分述本院之
    判斷如下：
  (一)被告就系爭電纜線之損壞是否應負賠償責任？
  1.按因修建房屋、道路、溝渠、埋設管線等工程或其他事故損
    害電信設備者，應負損害賠償責任，電信法第45條第2 項定
    有明文。次按電信法第26條第2 項（修正前條文）規定，因
    修建房屋、道路、溝渠、埋設管線等工程或其他事故，損害
    電信線路設備者，應負責償還修復費用，並未規定損壞電信
    線路設施者，以有故意或過失為要件，即不問損壞者，有無
    故意或過失，均應負責償還修復費用，有最高法院73台上字
    第4656號判例意旨足資參照。而電信法係於85年2 月5 日修
    正，修正前第26條第2 項之規定於修正後移至第45條第2 項
    ，文字部分亦略有更動，由修正前之「損害電信線路設施‧
    ‧‧‧‧‧應負責償還修復費用」，修正為「損害電信設備
    者‧‧‧‧‧‧應負賠償責任，」，僅將原有侵害客體用語
    「電信線路設施」修正為「電信設備」，對於賠償責任之要
    件並未修正，而參酌該法條之修正理由，亦未提及前開修正
    係將原無過失責任修正為過失責任，是損害電信設備者，應
    不問故意過失，均應負賠償責任。
  2.原告主張被告於91年12月20日上午10時許，在系爭事故地點
    ，施做高雄市第29期市地重劃區既設污水管線修繕工程時，
    損壞系爭電纜線，造成原告受有損害，而總計支出修復費用
    1,147,229 元之事實，業據原告提出中華電信北高雄營業處
    電信線路設施遭受損害會勘簽證單、系爭纜線受損示意圖、
    、事故現場相片、修復支出費用資料等為證，且為被告所不
    爭執，堪信為真實。被告於施做高雄市第29期市地重劃區既
    設污水管線修繕工程時，既有損害原告之電信設備之情事，
    則依上開說明，不問其有無故意過失，均應對原告負損害賠
    償責任甚明。
  3.況且，原告於90年3 月5 日高雄市第29期市地重劃區既設污
    水管線修繕工程施工前管線會勘紀錄召開時，即已提供管線
    位置圖予被告一節，有該施工前管線會勘紀錄及管線位置圖
    附卷可稽（見本院卷第69至72頁、第104 頁），並經證人即
    代表原告參與該會議之員工丁○○到庭證稱明確，且為兩造
    所不爭執，堪信為真實。而依該管線位置圖所示，系爭事故
    地點即孟子路口與自由三路口確實有原告管線經過，參以被
    告於本院審理時陳稱：「在系爭工作井前後，原告所埋設管
    線均在3 米以內，是到此路口才有突降情形，導致我們挖到
    3 米深的時候都沒有發現原告的管線。」等語，足認被告依
    原告所提供之管線位置圖及在系爭事故地點前後施工時均有
    發現原告管線之情，應可知悉系爭事故地點確有原告管線存
    在；再佐以一般施工者見有回填粗沙即研判下方可能有地下
    管線，依工程慣例經驗，應採用人工小心挖掘，先確認地下
    管線狀況，甚至採較大面積之試挖，而後方能搖設圓形工程
    井鋼環等情，有高雄市土木技師公會93年12月27日高市土技
    字第09301720號函之附件在卷可憑（見本院卷第214 之1 頁
    ），而被告對系爭事故地點有回填層一節，並不否認（見本
    院卷第45頁之辯論狀），則依其施工經驗，亦顯可自系爭事
    故地點有回填層而預見該地點有埋設地下管線。被告依上述
    情節對系爭事故地點有原告管線存在一事既屬顯可知悉，則
    其於依合約規定挖深至3 公尺處仍未發現原告之管線時，自
    應更加慎重，或與原告聯繫，或以其他方法對是否有管線之
    事加以確認，非謂於挖深至3 公尺處均未發現原告管線，即
    可遽認該處並無原告管線存在，而任令損害管線情事發生，
    被告對於系爭事故地點有原告管線之事既非不能注意，竟疏
    未注意，而損壞系爭管線，其有過失甚明，是被告抗辯其就
    系爭管線之損壞並無過失云云，實不足採信。
  4.至證人即被告施工人員莊賢雖到庭證稱，在系爭事故地點
    挖到3 米深時，並未挖到原告之管線等語明確，然被告就原
    告之管線損害之事應負無過失責任，且縱使被告施工挖至3
    米深仍未發現原告之管線，被告就是否確有原告管線存在仍
    有注意之義務等情，均業如前述，是證人莊賢之上開證詞
    ，尚難採為有利於被告之認定。另證人即被告之現場監工人
    員林瑞堂於系爭事故發生時並未在現場，是其證詞亦難採為
    有利於被告之證據。
  (二)原告對系爭電纜線之損害是否與有過失？
  1.原告於90年3 月5 日高雄市第29期市地重劃區既設污水管線
    修繕工程施工前管線會勘紀錄召開時，已提供管線位置圖予
    被告，該管線位置圖上已明確記載系爭事故地點有原告管線
    經過之情屬實，已如前述，足認原告於被告施工前，即已將
    系爭事故地點有原告管線存在之事告知被告。又原告主張系
    爭管線乃81年5 月完工一節，業據原告提出纜線完工管溝剖
    面圖為證（見本院卷第86頁），為被告所不爭執，堪信為真
    實，而自系爭管線完工後迄至本件事故發生時止，有其他管
    線單位在系爭事故地點埋設其他管線一節，亦為被告所不爭
    執，則自系爭管線埋設時起迄本件事故發生時止，已歷10年
    ，地形地貌已顯有變動之可能，加以期間有其他管線單位在
    同一地點施工，亦有導致系爭管線深淺位置發生變動之可能
    ，是被告以系爭管線之位置超過3 米深，抗辯原告有過失云
    云，尚不足採信。
  2.另依高雄市土木技師公會於系爭事故地點前後開挖3 個探查
    坑鑑定結果，發現第1 孔北側有原告之電信黃色警示帶露頭
    、南側開挖土中有少量破碎之原告警示帶，第2 孔北側開挖
    土中有破碎之遠傳電信黃色警示帶，南側有遠傳電信黃色警
    示帶露頭，第3 孔北側有遠傳電信黃色警示帶露頭，南側則
    無任何破碎警示帶，在第2 、3 孔所發現之遠傳電信電纜管
    線係於92年5 、6 月間施工等情，固有該公會94年8 月4 日
    高市土技字第09402260號函所檢送之鑑定報告在卷可佐。然
    原告就爭管線於81年5 月完工時有鋪設警示帶一節，已提出
    纜線完工管溝剖面圖為證，且該剖面圖經高雄市土木技師公
    會鑑定認符合工程慣例一節，亦有該公會93年12月27日高市
    土技字第09301720號函之附件在卷可憑（見本院卷第214 之
    1 頁）；而系爭管線係於81年5 月間埋設完成，迄至91年12
    月20日被告損壞系爭管線時，已歷經10年多，期間更有其他
    管線單位在系爭事故地點埋設其他管線，而上開土木技師公
    會勘驗時所發現之遠傳電信電纜管線，則係於本件事故發生
    後之92年5 、6 月間施工等情，為被告所不爭執，自原告於
    系爭事故地點埋設系爭管線迄至本件事故發生時止，既已相
    隔10年之久，期間復有其他管線單位在同一地點施工埋設管
    線，則縱使原告於埋設系爭管線之初有鋪設黃色警示帶，該
    警示帶亦顯可能因其他管線單位之施工而毀損甚至不復存在
    ，況且，於本件事故發生後遠傳電信亦在同路段埋設電纜管
    線，從而尚不得以上開鑑定結果發現僅第1 孔處有原告之黃
    色警示帶，第2 、3 孔處均無，即認定原告有未依規定鋪設
    黃色警示帶之情形。是以，被告執原告未在系爭管線上方鋪
    設黃色警示帶，抗辯原告就本件事故之發生與有過失云云，
    尚屬無據。
五、綜上所述，被告既有於上開時地損壞原告系爭管線之行為，
    自應對原告負損害賠償責任，而原告對於系爭管線損害事故
    之發生，並無過失，被告自應賠償原告全部之損害，從而，
    原告依電信法第45條第2 項規定，請求被告給付1,147,229
    元，及自起訴狀繕本送達之翌日即93年2 月6 日起至清償日
    止，按年利率5%計算之利息，為有理由，應予准許。
六、兩造均陳明願供擔保聲請宣告假執行及免為假執行，經核無
    不合，爰分別酌定相當擔保金額准許之。
七、結論：原告之訴為有理由，依民事訴訟法第78條、第390 條
    第2 項、第392 條第2 項，判決如主文。
中　　華　　民　　國　　94　　年　　12　　月　　29　　日
                  民事第五庭法　官　黃悅璇
正本係照原本作成。
如不服本判決，應於送達後20日內，向本院提出上訴狀並表明上
訴理由，如於本判決宣示後送達前提起上訴者，應於判決送達後
10日內補提上訴理由書（須附繕本）。
中　　華　　民　　國　　94　　年　　12　　月　　29　　日
                                書記官　董明惠
